【裁判字號】    96,易,3250
【裁判日期】    980107
【裁判案由】    詐欺
【裁判全文】
臺灣臺北地方法院刑事判決              96年度易字第3250號
公  訴  人  臺灣臺北地方法院檢察署檢察官
被      告  丙○○
選任辯護人  張質平律師
            曾孝賢律師
上列被告因詐欺案件，經檢察官提起公訴（96年度偵續字第349
號），本院判決如下：
    主  文
丙○○連續意圖為自己不法之所有，以詐術使人將本人之物交付
，處有期徒刑貳年。
    事  實
一丙○○於民國82、83年起即自稱師承「白教上師」，為人論命
  ，擔任所謂「人生顧問」，宣稱可透過設金剛座、地金剛，或
  加持、超渡、安八字等法事為人消災解厄，巧立名目收費，其
  中論命部分，排命盤1 張新臺幣（下同）1 萬2000元，問流年
  每小時6000元，設金剛座、地金剛、加持每次均為20萬元，超
  渡每次6 萬元，安八字每次3 萬6000元，瑜珈課程分為初級、
  中級、高級，1 期10次，每期3 萬6000元。至89年間，丙○○
  透過學員乙○○（業經檢察官為不起訴處分）之介紹認識甲○○，得知甲○○因配偶外遇問題，引發婚姻危機，竟利用甲○○渴望維繫婚姻，企求家庭美滿，焦慮無助之弱點，基於意圖
  為自己不法所有之概括犯意，於89年8 月間先在臺北縣新店市
  ○○街286 巷22號2 樓住處為甲○○論命，佯稱可以看到每個
  人之累世，從甲○○之命盤看出其配偶有外遇是很自然的事，
  必須在道場為其配偶安八字，才能知道其配偶與外遇對象之累
  世因果，當時道場恰正舉辦農曆7 月超渡法事，如果再為其配
  偶設金剛座，解決外遇問題之效果更快，且因甲○○必須與其
  配偶配合，故其甲○○自身亦須設金剛座，而設金剛座、地金
  剛，及加持、超渡、安八字等各項法事均在道場舉行，其會將
  八字送至道場，由道場處理，但道場不開放云云，致甲○○陷
  於錯誤，誤信丙○○將為之進行設金剛座、安八字等儀式，且
  有解決其配偶外遇問題之能力，而同意為自己與其配偶安八字
  ，及為配偶設金剛座，並於89年7 月8 日匯款27萬2000元至丙○○設於中國農民銀行之帳戶（帳號：00000000000） 內，作
  為該等法事之費用（即附表1 編號1） 。此後，丙○○即陸續
  以甲○○如不為其配偶及外遇對象，或為其兒女、父母等親人
  設金剛座、地金剛，及加持、超渡、安八字等法事，甲○○之
  配偶與外遇對象之因果將會變成惡性，嚴重的話可能會上社會
  新聞，為其配偶加持或超渡，其配偶對於外遇之事比較能夠早
  點自覺，又因其配偶之外遇對象曾墮胎，嬰靈會影響其兒女健
  康，及弟媳懷孕之性別如果是男性，其父親會很快過世等言語
  ，使甲○○心生恐慌致陷於錯誤，誤信倘未依丙○○所言進行
  設金剛座、地金剛，及加持、超渡、安八字等法事，將會發生
  丙○○所稱對其親人不利變故，而同意進行前述法事，並先後
  將附表1 所列除編號1 、8 、14、32、37以外之金額匯入丙○○前述帳戶。丙○○同時向甲○○介紹其開辦之初級瑜珈班係
  教導一般瑜珈動作，中級瑜珈班則由甲○○為丙○○做腳底按
  摩，名之為「連脈」，再由丙○○自甲○○頭部「灌頂」或「
  灌頂」，高級瑜珈班原係由甲○○為丙○○做手部按摩，惟丙○○以甲○○修行尚未至可做手部按摩之階段，仍要求甲○○
  為之施以腳底按摩，佯稱前述課程可改善體質，致甲○○誤信
  丙○○有教授瑜珈之能力，且前述課程確有改善體質之功能，
  而報名參加該等瑜珈課程，及偕同其女參加，並於附表編號8
  、14、32、37所列時間分別匯款3 萬6000元至丙○○前述帳戶
  。又甲○○於89、90年間介紹友人丁○○請丙○○論命，丙○○知悉丁○○因感情迄無寄託，復承前概括犯意，利用丁○○
  急於與心儀對象有所進展，企求美滿婚姻歸宿之弱點，佯稱如
  果要婚姻更圓滿，人生過的更好，必須為其心儀之對象設金剛
  座，每人25萬，可以增進其與該名男性友人之感情，並稱設金
  剛座方式係由其道場一群人為其念經，細節不便透露，道場也
  不開放云云，致丁○○陷於錯誤，誤信丙○○將為之進行設金
  剛座、安八字等儀式，且有促成感情進展或美滿婚姻之能力，
  而同意進行設金剛座、安八字之法事。丙○○另以同樣言詞向
  丁○○介紹其開辦之瑜珈課程，要求丁○○參加，致丁○○誤
  信丙○○有教授瑜珈之能力，而參加初級瑜珈班，並於附表2
  所列時間將附表2 所列款項合計58萬9000元匯至丙○○前述帳
  戶，部分給付現金，作為為其論命與設金剛座及瑜珈課程之部
  分款項。惟丙○○事實上從未為甲○○或其家人及丁○○等人
  進行任何儀式，甲○○之婚姻與配偶健康問題，及丁○○之感
  情問題亦均未因此獲得改善，且丙○○並無瑜珈教師之執照，
  亦未學習過瑜珈課程，所教授之瑜珈課程既與一般瑜珈課程內
  容不同，亦無改善健康之功能。至91年8 月間，甲○○舉家移
  民加拿大，經其配偶告知自己發生外遇及已於90年5 月與外遇
  對象分手等情，甲○○始知受騙，合計自89年7 月至91年7 月
  期間，丙○○共向甲○○詐得569 萬7000元；而丁○○至91
  年6 、7 月間，因與鍾情之對象毫無進展，且發覺丙○○並無
  教導基礎瑜珈動作之能力，始知受騙，而停止付款，合計自90
  年5 月至91年6 月期間，丙○○共向丁○○詐得近60萬元。
二案經甲○○訴由臺北縣政府警察局新店分局報請臺灣臺北地方
  法院檢察署檢察官偵查起訴。
    理  由
一被告以外之人於審判外之言詞或書面陳述，除法律有規定者外
  ，不得作為證據，刑事訴訟法第159條第1項固有明文；惟被告
  以外之人於審判外之陳述，雖不符同法第159條之1至之4 規定
  ，而經當事人於審判程序同意作為證據，法院審酌該言詞陳述
  或書面陳述作成時之情況，認為適當者，亦得為證據。又當事
  人、代理人或辯護人於法院調查證據時，知有第159條第1項不
  得為證據之情形，而未於言詞辯論終結前聲明異議者，視為有
  前項之同意，同法第159 條之5 亦定有明文。本件公訴人、被
  告丙○○及辯護人於本院準備程序及審判程序中對於本案相關
  證人於偵查中之證述暨其他相關具傳聞性質之證據資料之證據
  能力，均表示沒有爭執，且迄於言詞辯論終結前亦未聲明異議
  。本院審酌本案證人之陳述及證據資料作成時之情況，核無違
  法取證或其他瑕疵，認為以之作為證據為適當，前述證人於審
  判外之陳述及相關證據資料，自得做為證據。
二認定事實所憑之證據及理由：被告丙○○雖坦承有收到附表1
  、2 告訴人甲○○、丁○○匯入之款項，但否認有詐欺犯行，
  辯稱：其並無法力，所謂設金剛座是指提供人生顧問，可以在
  電話中與其對談，學員必須在家念金剛經，安一次就是一輩子
  ，不用再安第2 次，設金剛座、超渡都是透過靜坐之方式，沒
  有額外的儀式（96年度偵續字第349 號卷第71頁），靜坐過程
  是肉眼看不到的，其靈魂會出竅，精神能量會去觸動到對方的
  元神，金剛座不是只請人做，必須與其做性靈追尋，其希望所
  有學生都能夠瞭解到生命可貴。其並無瑜珈教授執照，亦未接
  受過瑜珈課程之訓練，都是自己練的，所謂的中、高級瑜珈是
  連脈，只是整個情形很像是腳底按摩。其修行過程中，有接觸
  過1 位從大陸來的上師，是密宗白教，不知道他的名號，他一
  開始是像山頂洞人，其沒有向甲○○講過自己是一朵花這句話
  ，而是講其是植物，講過草，沒有講過花，其並非要為甲○○
  解決，而是要她自己領悟（本院卷第175 頁至第175 頁反面）
  。其並未向學生催過錢，關於道場的事未向丁○○講過不方便
  ，而是講沒有開放（同卷第240 頁反面）云云。本院認為：
(一)證人即告訴人甲○○於本院審理時結證稱：89年間，其與乙○○在南京東路的一所英語補習班認識之後，乙○○知道其有婚
  姻上的問題，介紹被告法力高強，可以為其解決婚姻上的問題
  ，其以電話與被告聯絡，被告先問其與先生的八字，並約定前
  往被告新店住處的時間。其依約前往後，被告已將其與先生的
  命盤準備好，開始論命，被告說她幫助個案之方式就是論命，
  透過道場安八字來瞭解累世因果，並透過超渡來解開累世因果
  ，她可以看到每個人的累世是什麼樣子的人，她自己的第一世
  就是一朵花。從其與先生的命盤可以看出在這個時間點，其先
  生有外遇是很自然的事，要先安八字，才可以知道其與先生及
  外遇對象的累世因果，安八字之後7 天可以打電話給他，道場
  會告知3 人安八字的累世因果，該次剛好是道場辦農曆7 月超
  渡法事，被告說同時安八字及幫其先生設金剛座，解決外遇的
  效果更快，並寫下她銀行帳戶戶名及金額27萬2 千元，要其匯
  款。被告另稱透過道場法會超渡，可以讓婚姻有問題的人有平
  順的解決，她會把其與先生的八字拿到道場去，道場有許多師
  承白教上師的師兄會處理這些事，她如果有時間也會到道場去
  瞭解個案情況，他們是師承白教上師，都是男性，只有她一位
  女性，白教上師過世前，要他們做一些濟世救人的事情，因為
  她是唯一的女性，所以由她站在第一線去幫助外面需要幫助的
  人，因為被告說道場沒有對外開放，所以沒有去過道場，被告
  並未向其描述要如何安八字、超渡、設金剛座，只有說她把八
  字的資料傳到道場，道場就會處理，沒有說道場如何處理，其
  配偶、子女並未與被告對談過。被告並稱如果不做這些，其與
  先生及外遇對象的因果會變成惡性，嚴重的話可能會上社會新
  聞，就是坊間所說的女性去自殺之類的事情，因為那個外遇對
  象的祖先很有德，所以才能活到現在，並於其質疑為何做了金
  剛座，先生還是跟外遇對象在一起時，告稱需要一點時間解決
  ，如果其幫先生加持或超渡，先生比較能夠早點自覺。其也有
  為父母與兒女安八字、超渡、設金剛座，因為被告說其先生的
  外遇對象曾經去墮胎，如果不幫兒女做，嬰靈會影響兒女健康
  ，又因其弟媳第一胎是女兒，懷第二胎時，其有問被告第二胎
  是男或女，被告說要論命才知道，論命時，被告說從其弟弟的
  命盤中看到其父親及弟弟的累世因果，弟媳這胎如果是男的，
  其父親會很快過世，要其幫父親安八字、設金剛座一起做以預
  防這件事。因為其先生外遇的事對其打擊很大，當時無法跟先
  生溝通，看到小孩很可憐，希望家庭能夠很美滿，所以在乙○○告知被告可幫助其解決問題時，被告就像大海的浮木，讓其
  不會淹死，所以才相信。另其有報名參加被告的瑜珈班，第1
  次與被告見面時，被告就要求其參加，上課地點在被告新店的
  住所，其上了3 期，分初、中、高級，91年4 月22日付款那次
  是其女兒參加初級瑜珈。初級班是一般瑜珈動作，中級班是其
  幫被告做腳底按摩，然後被告從其頭頂灌頂來改善其體質，高
  級班原本是幫被告做手部按摩，但當時被告認為其還不到手部
  按摩的階段，所以還是幫被告做腳底按摩，中、高級班都沒有
  教動作，1 期10次3 萬6000元，初、中、高級價格都一樣，經
  被告灌氣前後，其沒有特別感覺自己身體有何改變。其發覺受
  騙是因為其91年7 月移民加拿大要買房子，到91年8 月其先生
  發現錢短少很多，質問錢花到那裡去，其始告稱在他外遇時認
  識1 個老師可以解決他外遇的事情，把錢花在這上面，2 人溝
  通後，才發現關於先生外遇過程與被告講的不同，因為被告說
  其先生這個外遇是在累世因果一定會遇到的事情，不要去管他
  的行為，並說道場已經設立金剛座，會幫其處理，但其先生說
  因為其一直沒有與之溝通，讓他覺得其一點都不在乎他，所以
  才繼續跟外遇對象在一起，且其先生是90年5 月20日與外遇對
  象分手，但到90年7 月時，被告仍打電話向其告稱道場現在在
  做法事，要其幫先生跟外遇對象作法事，說農曆七月作法事是
  很盛大的，這樣做的效果最好，其當時向被告稱自己錢所剩不
  多而有猶豫，被告說「隨便妳」（本院卷第171 至175 頁）等
  語。由證人甲○○前述證言，及證人甲○○之臺北銀行入戶電
  匯申請書5 張、匯款明細表、臺北富邦商業銀行中崙分行匯款
  明細表、中國國際商業銀行儲蓄部匯出匯款登記簿，被告前述
  中國農民銀行帳戶帳目明細等可知，被告於89年8 月至91年7
  月間確因得知證人甲○○有配偶外遇及健康問題，先在臺北縣
  新店市○○街286 巷22號2 樓住處為證人甲○○論命，告以自
  己可以看到每個人之累世，從證人甲○○之命盤看出其配偶有
  外遇是很自然的事，必須在道場為其配偶安八字，才能知道其
  配偶與外遇對象之累世因果，且當時道場恰正舉辦農曆7 月超
  渡法事，如果再為其配偶設金剛座，解決外遇問題之效果更快
  ，且證人甲○○必須與其配偶配合，故其其自身亦須設置金剛
  座，而設金剛座、地金剛，及加持、超渡、安八字等各項法事
  均在道場舉行，其會將八字送至道場，由道場處理，但道場不
  開放等語，及陸續以證人甲○○如不為配偶及外遇對象，或為
  兒女、父母等親人設金剛座、地金剛，及加持、超渡、安八字
  等法事，配偶與外遇對象之因果將會變成惡性，嚴重的話可能
  會上社會新聞，如果幫加配偶持或超渡，配偶比較能夠早點自
  覺，又因配偶之外遇對象曾墮胎，嬰靈會影響兒女健康，及弟
  媳懷孕之性別如果是男性，其父親會很快過世等語告知證人甲○○，使證人甲○○因恐被告所稱其親人不利之結果成真，相
  信被告將為之進行設金剛座、地金剛，及加持、超渡、安八字
  等法事，且有解決其配偶外遇及健康問題之能力，而同意進行
  各項法事。被告並以「連脈」、「灌頂」為名，要求證人甲○○為其進行腳底按摩，佯稱可改善體質，致證人甲○○誤信丙○○有教授瑜珈之能力，且確有改善體質之功能，而報名參加
  該等瑜珈課程，及偕同其女參加，並先後於附表1 所列時間將
  附表1 所列合計569 萬7000元匯入被告於中國農民銀行之帳戶
  （帳號：00000000000） 等情，堪認屬實。
(二)證人即告訴人丁○○於本院審理時結證稱：89年時，甲○○介
  紹說有一位算命老師很靈，其前往算命而認識被告，被告算命
  之費用每小時5 、6000元，過一段時間，被告有幫其設金剛座
  ，因為被告說如果要婚姻更圓滿，人生過的更好，要幫其與認
  識的男性朋友作金剛座，1 個人要25萬。被告說她是密宗的，
  有道場，很多人跟她一起修行，其問被告設金剛座及安八字有
  何作用，被告說這是密宗不能多說，道場有一群人會為其念經
  ，因為要請很多人幫其作這件事，這些錢是要付給很多人，至
  於是哪些人、怎麼做，細節不便透露，其也有要求去看道場，
  被告說不方便。被告說安金剛座的作用是讓其跟男性朋友的感
  情好一點，可是其到現在都沒有感受到，跟那個男性朋友沒有
  交往過，也還沒有結婚。其提供之明細表（97年度附民字第68
  號卷第3 至5 頁）都是支付給被告之款項，都是算命及設金剛
  座的錢，其只有請被告做這兩件事，算命算過2 、3 次，有時
  沒帶那麼多錢，被告說談了2 、3 小時比較久，要比較多錢，
  所以之後再匯款給她，是陸續匯款，不是一次付清，後來沒有
  付完，因為其後來覺得1 個修行者怎麼家裡會有攝影機，算命
  為何要這麼貴，在外面算命1 次頂多1 、2000元，且之後其喜
  歡的那個男性朋友的感情也沒有進展，所以不想再付，被告說
  如果不付這筆錢對其不好，一直打電話叫其付錢，其想說八字
  都在她那裡，就算了，錢就付這些，也沒有再去找她，生活也
  沒有改變過。其有跟被告學瑜珈，但那不是真正的瑜珈，因為
  其自己後來學了7 、8 年的瑜珈，被告的瑜珈課就是被告躺在
  那裡打坐，其幫被告做腳底按摩，被告說這樣才能通氣（本院
  卷第239 至241 頁）等語。由證人丁○○前述證言，被告前述
  中國農民銀行帳戶帳目明細，及被告坦承曾告稱道場不開放之
  供述可知，被告於90年間確因知悉證人丁○○急於與心儀對象
  有所進展，先在臺北縣新店市○○街286 巷22號2 樓住處為證
  人丁○○論命，告稱如果要婚姻更圓滿，人生過的更好，必須
  為其心儀之對象設金剛座，每人25萬，可以增進其與該名男性
  友人之感情，並稱設金剛座方式係由其道場一群人為其念經，
  細節不便透露，道場也不開放等語，使證人丁○○相信被告將
  為之進行設金剛座、安八字之儀式，且有促成其感情進展或美
  滿婚姻之能力，而同意進行設金剛座、安八字之法事。被告另
  亦同樣要求證人丁○○參加其開辦之瑜珈班，使證人丁○○相
  信被告有教授瑜珈之能力，而報名參加該等瑜珈課程，並於附
  表2 所列時間將附表2 所列合計58萬9000元匯至被告前述帳戶
  ，部分則給付現金予被告等情，應為真實。
(三)按宗教信仰為憲法明文保護之自由權，行為人有無超自然力，
  或能否透過超自然力達到學員希冀之效果，因人而異，屬宗教
  信仰之領域，司法機關固難以介入判斷可信與否。惟倘行為人
  係利用他人處於煩惱焦慮或面臨不幸而無所適從之狀態，宣稱
  能為之解決問題，而自該信仰行為之外在以觀，行為人實係假
  藉信仰之外觀，作為實施犯罪之手段，壓制他人之理性思考空
  間，使其作成損害於己之決定，因而取得與社會一般合理範圍
  顯不相當之財產，即屬詐欺行為，而具違法性。本件被告主觀
  上自認並無法力，於本院審理時卻仍一再聲稱可透過靈魂出竅
  以影響他人之思想，而其向證人甲○○及丁○○宣稱可透過在
  道場舉行設金剛座、地金剛，及加持、超渡、安八字等各項法
  事以解決證人甲○○及丁○○之問題，但實際上根本無被告所
  稱道場存在，亦無所稱多名師兄為證人甲○○及丁○○舉行法
  事，倘被告堅信自己有透過靈魂出竅以影響他人思想之能力，
  其何須向證人甲○○及丁○○為此虛偽之言論？又依被告所辯
  ，設金剛座事實上係屬所謂「人生顧問」之性質，可與之對談
  ，學員則自行念金剛經，則其如何與證人甲○○配偶之外遇對
  象墮胎之嬰靈對談？又證人甲○○既先後為其配偶及外遇對象
  、其子女、父母設金剛座，並均已付費，何以於付費後長達1
  、2 年之時間，被告從未與前述對象對談？至此已可認定被告
  所言實屬虛妄。
(四)復按密宗（即佛教中之大乘金剛乘）乃現今廣為流傳之宗教信
  仰之一，固有外密乘、內密乘各派之別，惟仍有代表特殊意義
  之法器、尊崇之法相、上師親傳之秘咒，各項修法亦有一定之
  儀軌，例如修行前應先由不斷傳承上師處受灌頂，以使修行無
  障礙等繁多，被告卻辯稱所有法事均係透過同一種靜坐方式以
  影響他人，不僅無科學憑據可支持，亦與一般民間信仰相異，
  況人與人間之情感，原非單方付出即可培養，或可借用宗教之
  力量予以挽回。再被告既無就教授瑜珈之執照，亦未曾學習過
  瑜珈，僅憑書本自修，竟開辦瑜珈班收費授課，且所教授之內
  容一般瑜珈課程之內容大不相同，甚至要求證人甲○○及丁○○為之施以腳底按摩，並冠以「灌頂」、「連脈」之名混淆視
  聽，實屬荒謬至極！再依證人甲○○於偵查中所提其妹杜貞瑩
  及其母與被告之談話譯文觀之，被告以杜貞瑩必須為自己與其
  配偶均安八字，才有與其配偶談論人生理想抱負之可能，再不
  打開這個層面（亦即再不安八字）就太晚了，杜貞瑩之配偶很
  危險，外面很多女人都會要來（95年度偵字第21254號卷第78
  頁）等語，向杜貞瑩告以倘不為其配偶安八字，將可能有外遇
  問題等語，藉以使杜貞瑩心生恐慌之手段，與證人甲○○、丁○○前所證述關於被告以倘不進行各項法事，將招致不利後果
  之過程，如出一轍，益證證人甲○○、丁○○前述證言，並非
  虛妄。則證人甲○○及丁○○前往向被告求助時，均處於感情
  、婚姻、健康不順遂，急欲解決之狀態，判斷能力自較低弱，
  被告又一再以倘不進行各項法事或盡速繳納費用，將招致惡性
  因果，或致自己或親人發生如何變故等謊言，促使證人甲○○
  及丁○○信以為真，心生恐慌，而支付高額費用委請被告進行
  所遊說之項目，顯係利用人性弱點，以宗教信仰力量迷惑當時
  思緒不清之證人甲○○及丁○○，使2人陷於錯誤而分別交付
  金錢。
(五)綜上所述，本件證據明確，已可認定被告有事實欄所載詐欺取
  財犯行，應依法論科。
三論罪科刑之依據
(一)新舊法比較：被告行為後，刑法已於94年2 月2 日修正公布，
  並於95年7 月1 日施行，修正後第2 條第1 項規定：「行為後
  法律有變更者，適用行為時之法律。但行為後之法律有利於行
  為人者，適用最有利於行為人之法律。」此項修正乃為符合刑
  法第1 條罪刑法定主義之要求，貫徹法律禁止溯及既往原則，
  屬規範行為後法律變更所生新舊法律比較適用之準據法，無比
  較新舊法之問題，應逕適用修正後刑法決定新舊法之適用，先
  予敘明。又刑法第2 條第1 項既曰法律，自較刑之範圍為廣；
  除法律有特別規定者（如修正後刑法第2 條第2 項非拘束人身
  自由之保安處分適用裁判時法，修正後刑法施行法第9 條之3
  規定之情形），應依其規定；或事關執行之緩刑之宣告，或犯
  罪在刑法修正施行前，自首在刑法施行後之自首部分，或程序
  之規定（程序從新，如刑法第40條沒收宣告之程序規定），應
  適用裁判時之修正後刑法之規定外；依修正後刑法第2 條第1
  項比較時，應就罪刑有關之共犯、未遂犯、連續犯、牽連犯、
  結合犯，以及累犯加重，自首減輕暨其他法定加減原因（如身
  分加減）與加減例等一切情形，綜其全部之結果而為比較後整
  個適用，不能割裂而分別適用有利益之條文，最高法院95 年5
  月23日著有95年度第8 次刑庭會議決議可參。茲就新舊法之比
  較適用依序說明如下：
(1)刑法第33條第5 款關於罰金刑之規定：刑法分則編各罪所定罰
  金刑之貨幣單位原為銀元，修正前刑法第33條第5 款規定：「
  罰金：1 元（銀元）以上。」，而依罰金罰鍰提高標準條例規
  定，就72年6 月26日前修正之刑法部分條文罰金數額提高2 至
  10 倍 ，其後修正者則不提高倍數，並依現行法規所定貨幣單
  位折算新臺幣條例規定，以銀元1 元折算新臺幣3 元；修正後
  刑法第33條第5 款規定：「罰金：新臺幣1 千元以上，以百元
  計算之。」，故刑法分則法定本刑中列有罰金者，其法定最低
  度罰金因之提高，涉及科刑規範變更，故仍有比較新舊法之必
  要（最高法院96年度臺上字第1464號判決意旨參照）。而刑法
  第33條第5 款所定罰金貨幣單位經修正為新臺幣後，刑法分則
  各罪所定罰金刑之貨幣單位亦應配合修正為新臺幣，為使刑法
  分則編各罪所定罰金之最高數額與刑法修正前趨於一致，乃增
  訂刑法施行法第1 條之1 ：「中華民國94年1 月7 日刑法修正
  施行後，刑法分則編所定罰金之貨幣單位為新臺幣。94年1 月
  7 日刑法修正時，刑法分則編未修正之條文定有罰金者，自94
  年1 月7 日刑法修正施行後，就其所定數額提高為30倍。但72
  年6 月26日至94年1 月7 日新增或修正之條文，就其所定數額
  提高為3 倍。」；從而，刑法分則編各罪所定罰金刑之最高數
  額。於上開規定修正後並無不同，惟修正後刑法第33條第5 款
  所定罰金刑最低數額，較之修正前提高，自以修正前刑法第33
  條第5 款規定有利於被告。
(2)連續犯：刑法修正後，刪除第56條連續犯之規定，此刪除雖非
  犯罪構成要件之變更，但顯已影響行為人刑罰之法律效果，自
  屬法律有變更，經比較新、舊法結果，舊法第56條連續犯之規
  定乃將被告連續之數行為以一罪論，較有利被告。
(3)綜合上述各條文修正前後之比較，行為時之法律較有利於行為
  人，依刑法第2 條第1 項前段之規定，應整體適用被告行為時
  即修正前刑法之規定。
(二)核被告所為，係犯刑法第339 條第1 項詐欺取財罪，其先後多
  次詐欺取財犯行之時間緊接，方式相同，觸犯構成要件相同之
  罪名，顯係基於概括犯意反覆為之，為連續犯，依修正前刑法
  第56條之規定加重其刑。又公訴意旨雖僅論及被告詐騙告訴人
  甲○○部分之犯行，然告訴人丁○○部份既與起訴且經本院論
  罪之事實有連續犯之裁判上一罪關係，為起訴效力所及，本院
  應併予審理。本院審酌被告詐得之金額高達600 多萬元，且犯
  後仍否認犯行，繼續編造其靈魂會出竅，精神能量會觸動對方
  元神，及教導學生做性靈追尋等內容空洞之謊言，毫無悔意等
  一切情狀，量處如主文所示之刑。
四適用之法條：刑事訴訟法第299 條第1 項前段，刑法第2 條第
  1 項前段、第339 條第1 項，修正前刑法第56條，刑法施行法
  第1 條之1 。
本案經檢察官陳清茂到庭執行職務
中    華    民    國    98    年     1    月     7    日
                  刑事第十五庭  審判長法  官  廖紋妤
                                      法  官  孫惠琳
                                      法  官  邱蓮華
上正本證明與原本無異。
如不服本判決應於收受送達後10日內向本院提出上訴書狀，並應
敘述具體理由；其未敘述上訴理由者，應於上訴期間屆滿後20日
內向本院補提理由書（均須按他造當事人之人數附繕本）「切勿
逕送上級法院」。告訴人或被害人如對於本判決不服者，應具備
理由請求檢察官上訴，其上訴期間之計算係以檢察官收受判決正
本之日期為準。
                                      書記官  葉宜玲
中    華    民    國    98    年    1     月    7     日
【附表1】
┌──┬────┬────┬───────────────┐
│編號│ 日 期  │匯款金額│    詐 騙 項 目               │
├──┼────┼────┼───────────────┤
│ 01 │89.08.07│ 272000 │為甲○○及其配偶安八字        │
│    │        │        │為甲○○之配偶設金剛座        │
├──┼────┼────┼───────────────┤
│ 02 │89.08.16│ 200000 │為嬰靈設金剛座                │
├──┼────┼────┼───────────────┤
│ 03 │89.08.17│  60000 │超渡                          │
├──┼────┼────┼───────────────┤
│ 04 │89.08.21│  60000 │超渡                          │
├──┼────┼────┼───────────────┤
│ 05 │89.08.24│  12000 │論命                          │
├──┼────┼────┼───────────────┤
│ 06 │89.09.04│  96000 │超渡、安八字                  │
├──┼────┼────┼───────────────┤
│ 07 │89.09.14│ 236000 │為甲○○配偶之外遇對象安八字及│
│    │        │        │設金剛座                      │
├──┼────┼────┼───────────────┤
│ 08 │89.09.18│  36000 │初級瑜珈                      │
├──┼────┼────┼───────────────┤
│ 09 │89.10.09│ 206000 │為甲○○之女設金剛座及論命    │
├──┼────┼────┼───────────────┤
│ 10 │89.10.13│ 200000 │為甲○○之子設金剛座          │
├──┼────┼────┼───────────────┤
│ 11 │89.12.12│ 436000 │為甲○○之配偶及住宅加持      │
├──┼────┼────┼───────────────┤
│ 12 │90.01.12│ 200000 │為甲○○設金剛座              │
├──┼────┼────┼───────────────┤
│ 13 │90.02.16│ 200000 │為甲○○之配偶加持            │
├──┼────┼────┼───────────────┤
│ 14 │90.04.26│  36000 │中級瑜珈                      │
├──┼────┼────┼───────────────┤
│ 15 │90.05.14│ 215000 │為甲○○配偶設地金剛座及論命  │
├──┼────┼────┼───────────────┤
│ 16 │90.05.15│  60000 │因甲○○配偶之姐生產危險而為之│
│    │        │        │超渡                          │
├──┼────┼────┼───────────────┤
│ 17 │90.05.28│  54000 │論命、安八字                  │
├──┼────┼────┼───────────────┤
│ 18 │90.05.31│  36000 │安八字                        │
├──┼────┼────┼───────────────┤
│ 19 │90.06.12│  60000 │超渡                          │
├──┼────┼────┼───────────────┤
│ 20 │90.06.13│ 206000 │金剛座及論命                  │
├──┼────┼────┼───────────────┤
│ 21 │90.06.22│  60000 │超渡                          │
├──┼────┼────┼───────────────┤
│ 22 │90.07.10│ 108000 │為甲○○之父母金剛座及其他費用│
├──┼────┼────┼───────────────┤
│ 23 │90.07.11│ 300000 │不詳                          │
├──┼────┼────┼───────────────┤
│ 24 │90.07.16│  60000 │法會超渡                      │
├──┼────┼────┼───────────────┤
│ 25 │90.07.18│ 200000 │為甲○○之配偶法會超渡        │
├──┼────┼────┼───────────────┤
│ 26 │90.09.19│ 300000 │不詳                          │
├──┼────┼────┼───────────────┤
│ 27 │90.09.25│  45000 │不詳                          │
├──┼────┼────┼───────────────┤
│ 28 │90.10.29│   6000 │命名                          │
├──┼────┼────┼───────────────┤
│ 29 │90.11.21│  60000 │超渡                          │
├──┼────┼────┼───────────────┤
│ 30 │90.11.22│ 200000 │為甲○○之女設地金剛座        │
├──┼────┼────┼───────────────┤
│ 31 │90.12.11│ 200000 │為甲○○之子設地金剛座        │
├──┼────┼────┼───────────────┤
│ 32 │91.01.10│  36000 │高級瑜珈                      │
├──┼────┼────┼───────────────┤
│ 33 │91.02.05│ 200000 │因甲○○之配偶住院開刀為之加持│
├──┼────┼────┼───────────────┤
│ 34 │91.04.01│ 212000 │因聲音沙啞加持                │
├──┼────┼────┼───────────────┤
│ 35 │91.04.03│  87000 │為甲○○之公婆安八字及其他費用│
├──┼────┼────┼───────────────┤
│ 36 │91.04.18│ 230000 │加持及其他費用                │
├──┼────┼────┼───────────────┤
│ 37 │91.04.22│  36000 │甲○○之參加瑜珈課程          │
├──┼────┼────┼───────────────┤
│ 38 │91.05.02│  60000 │超渡                          │
├──┼────┼────┼───────────────┤
│ 39 │91.05.22│ 200000 │加持                          │
├──┼────┼────┼───────────────┤
│ 40 │91.06.12│ 215000 │加持                          │
├──┼────┼────┼───────────────┤
│ 41 │91.07.16│   1000 │不詳                          │
└──┴────┴────┴───────────────┘
【附表2】
┌──┬────┬────┐
│編號│ 日 期  │匯款金額│
├──┼────┼────┤
│ 01 │90.05.09│  36000 │
├──┼────┼────┤
│ 02 │90.11.12│  75000 │
├──┼────┼────┤
│ 03 │90.12.13│  80000 │
├──┼────┼────┤
│ 04 │91.01.04│ 120000 │
├──┼────┼────┤
│ 05 │91.02.08│  78000 │
├──┼────┼────┤
│ 06 │91.06.21│ 100000 │
├──┼────┼────┤
│ 07 │91.06.25│ 100000 │
└──┴────┴────┘
附錄論罪科刑法條
刑法第339條第1項
意圖為自己或第三人不法之所有，以詐術使人將本人或第三人之
物交付者，處5 年以下有期徒刑、拘役或科、或併科1000元以下
罰金。


司法院資訊處製作；財團法人民間司法改革基金會備份。
